【裁判字號】    94,訴,1207
【裁判日期】    950124
【裁判案由】    偽造文書
【裁判全文】
臺灣臺北地方法院刑事判決              94年度訴字第1207號
公  訴  人  臺灣臺北地方法院檢察署檢察官
被      告  甲○○
上列被告因偽造文書案件，經檢察官提起公訴（九十四年度調偵
緝字第八六號），被告於準備程序中先就被訴事實為有罪之陳述
，經本院告以簡式審判之旨，並聽取當事人之意見後，本院合議
庭裁定行簡式審判程序後，本院判決如下：
    主  文
甲○○共同行使偽造私文書，足以生損害於他人，處有期徒刑
月，如易科罰金，以佰元折算壹日。如附表一、二所示之印文
、印章均沒收。
    事  實
一、甲○○與林佑丞（業經本院於九十二年六月五日以九十二年
    度訴字第五七七號判決判處有期徒刑三月確定）因需錢孔急
    ，明知其資力不足、收入狀況尚未達向銀行申辦貸款之資格
    ，竟與真實姓名年籍不詳、綽號「許小姐」之成年女子共同
    基於為自己不法所有之犯意聯絡，由「許小姐」偽刻俞霖印
    刷有限公司（以下稱俞霖公司）及其負責人乙○○印章各一
    個後，蓋用於偽造之甲○○之在職證明暨八十六年度各類所
    得扣繳暨免扣繳憑單（下稱扣繳憑單）、八十七年八月至十
    月員工薪資清單（以下稱薪資單），以偽造完成如附表一所
    示之特種文書及私文書，甲○○及林佑丞於民國八十七年十
    一月二十六日一同前往臺北市松山區○○○路○段一七一號
    一樓之遠東商銀臺北松山分行，由甲○○冒稱為為俞霖公司
    油墨師父擔任借款名義人，林佑丞則冒稱其為好格通訊股份
    有限公司（下稱好格公司）展業員並擔任其保證人，共同持
    附表一所示偽造之在職證明、扣繳憑單及薪資單向該銀行行
    員行使以申請辦理消費者小額款新臺幣（下同）二十五萬元
    ，而使該銀行承辦人員誤信為真正，准予如數核撥款項至甲
    ○○指定之帳戶（遠東商銀臺北松山分行第0000000
    0000000號活期儲蓄存款帳戶），因而詐得二十五萬
    元得手，足以生損害於俞霖公司、乙○○及遠東商銀。林佑
    丞則於遠東商銀撥款後，以向甲○○借貸之方式，取得其中
    五萬元。嗣因甲○○繳款至八十八年八月二十四日止，即拒
    付貸款本息，經遠東商銀調查甲○○及林佑丞八十七年各類
    所得資料歸戶清單，發現並無渠等在俞霖公司及好格公司之
    所得資料後，始悉前情。
二、案經遠東商銀委由代理人陳文祥訴由臺灣臺北地方法院檢察
    署檢察官偵查起訴。
    理  由
一、證據之認定：
    上開事實一之部分，有告訴人遠東商銀代理人陳文祥於檢察
    官偵訊時指訴綦詳（偵字卷第三五、三六頁及第四四頁參照
    ），並有證人即俞霖公司負責人乙○○證述俞霖公司並未雇
    用被告甲○○，亦未製作上開扣繳憑單、在職證明及薪資單
    等情屬實（偵字卷第三五、三六頁參照），復有偽造之俞霖
    公司扣繳憑單一紙、薪資單三紙、在職證明一紙及遠東商銀
    自然人貸款續借申請書暨徵信調查表、消費者小額貸款契約
    書暨授信動用申請書各一份以及八十七年度各類所得資料歸
    戶清單一紙附卷可稽（偵字卷第六頁至第十八頁及第二十頁
    參照），且被告於本院九十五年一月十日審理時供承不諱（
    本院當日審理筆錄參照），是依(一)告訴代理人陳文祥之指述
    、(二)證人乙○○之證述、(三)上開偽造之俞霖公司扣繳憑單一
    紙、薪資單三紙、在職證明一紙、(四)上開遠東商銀自然人貸
    款續借申請書暨徵信調查表、消費者小額貸款契約書暨授信
    動用申請書各一份及(五)八十七年度各類所得資料歸戶清單一
    紙等補強證據皆足資擔保被告於本院審理中所為之上開任意
    性自白具有相當程度之真實性，而得使本院確信被告前述自
    白之犯罪事實確屬真實，從而依刑事訴訟法第一百五十六條
    第一項及第二項之規定，本院自得依被告前述自白及各該補
    強證據認定被告確實有上開明知其並未於俞霖公司擔任油墨
    師父，竟與林佑丞及「許小姐」基於為自己不法所有之犯意
    聯絡，偽刻俞霖公司及乙○○之印章，蓋用於偽造之俞霖公
    司扣繳憑單、在職證明及薪資單以偽造完成上開特種文書及
    私文書，並持之向遠東商銀行員行使，而使遠東商銀陷於錯
    誤，撥款二十五萬元予被告，足生損害於俞霖公司、乙○○
    及遠東商銀之行為，本件事證明確，被告之犯行堪以認定。
二、論罪科刑之法律適用：
  (一)核被告甲○○所為，係犯刑法第二百十六條、第二百十條之
    行使偽造私文書罪、同法第二百十六條、第二百十二條之行
    使偽造特種文書罪及同法第三百三十九條第一項之詐欺取財
    罪。其偽造俞霖公司、乙○○之印章、印文，進而偽造如附
    表一所示各該特種文書、私文書，復持之行使，其偽造印章
    、印文之低度行為應為偽造特種文書及私文書之高度行為所
    吸收，其偽造各該特種文書及私文書之低度行為則為行使之
    高度行為所吸收，均不另論罪。
  (二)又被告與林佑丞、真實姓名年籍不詳、自稱「許小姐」之成
    年女子間互有犯意聯絡與行為分擔，均為共同正犯。渠等以
    一行使行為，同時行使如附表所示之偽造私文書及特種文書
    ，係以一行為觸犯數罪名，應從一重之行使偽造私文書罪處
    斷；所犯行使偽造私文書及詐欺取財二罪間，有方法結果之
    牽連關係，依刑法第五十五條之規定，應從較重之行使偽造
    私文書罪處斷。
  (三)爰審酌被告因需款孔急，一時失慮而犯本件之罪，而向遠東
    商銀詐得之貸款總額為二十五萬元，及其犯罪後坦承不諱、
    顯知悔悟等一切情狀，量處如主文所示之刑。查被告行為後
    ，刑法第四十一條業於九十年一月四日修正，同年月十日公
    布施行，將得易科罰金之範圍，由原定最重本刑為三年以下
    有期徒刑以下之罪，擴大為最重本刑為五年以下有期徒刑以
    下之罪，本件依同法第二條第一項前段規定，自應適用修正
    後之刑法第四十一條第一項規定，諭知易科罰金之折算標準
    。
  (四)如附表一所示各該文書雖屬偽造，然經提出向遠東商銀辦理
    貸款，已非被告甲○○及其共犯林佑丞、「許小姐」所有之
    物，故不予宣告沒收；惟如附表一所示文書上之俞霖公司及
    乙○○之印文均屬偽造，又如附表二所示之俞霖公司及乙○
    ○之印章亦係偽刻，該等印章雖未經扣案，然無證據證明業
    已滅失，爰依刑法第二百十九條之規定，均由本院宣告沒收
    之。
據上論斷，應依刑事訴訟法第二百七十三條之一第一項、第二百
九十九條第一項前段，刑法第二條第一項前段、第二十八條、第
二百十六條、第二百十條、第二百十二條、第三百三十九條第一
項、第五十五條、修正後第四十一條第一項前段、第二百十九條
，罰金罰鍰提高標準條例第一條前段、第二條，判決如主文。
本案經檢察官蘇維達到庭執行職務。
中    華    民    國    95    年    1     月    24    日
                  刑事第九庭    法  官  林怡秀
本件正本證明與原本無異。
如不服本判決，應於判決送達後十日內，向本院提出上訴狀。
                                書記官  林義盛
中    華    民    國    95    年    1     月    24    日
附錄本案論罪科刑法條全文：
中華民國刑法第二百十六條
行使第二百十條至第二百十五條之文書者，依偽造、變造文書或
登載不實事項或使登載不實事項之規定處斷。
中華民國刑法第二百十條
偽造、變造私文書，足以生損害於公眾或他人者，處五年以下有
期徒刑。
中華民國刑法第二百十二條
偽造、變造護照、旅券、免許證、特許證及關於品行、能力服務
或其他相類之證書、介紹書，足以生損害於公眾或他人者，處一
年以下有期徒刑、拘役或三百元以下罰金。
中華民國刑法第三百三十九條
意圖為自己或第三人不法之所有，以詐術使人將本人或第三人之
物交付者，處五年以下有期徒刑、拘役或科或併科一千元以下罰
金。
以前項方法得財產上不法之利益或使第三人得之者，亦同。
前二項之未遂犯罰之。
附表一：
┌──┬────────┬────────┬──────┐
│編號│文  書  名  稱  │沒收物品及數量  │備  註      │
├──┼────────┼────────┼──────┤
│ 一 │偽造之俞霖公司  │其上偽造之俞霖  │偽造之特種文│
│    │八十七年十一月  │公司印文壹枚及  │書（偵字卷第│
│    │十七日在職證明  │乙○○印文壹枚  │十頁參照）  │
├──┼────────┼────────┼──────┤
│ 二 │偽造之俞霖公司  │其上偽造之俞霖  │偽造之私文書│
│    │八十六年度各類  │公司印文壹枚及  │（偵字卷第七│
│    │所得扣繳暨免扣  │乙○○印文壹枚  │頁參照）    │
│    │繳憑單          │                │            │
├──┼────────┼────────┼──────┤
│ 三 │俞霖公司八十七  │其上偽造之俞霖  │偽造之私文書│
│    │年八月、九月、  │公司印文各壹枚  │（偵字卷第八│
│    │十月員工薪資清  │（共枚）      │、九頁參照）│
│    │單（各一件）    │                │            │
└──┴────────┴────────┴──────┘
附表二：
┌──┬────────┬───┬───────────┐
│編號│應沒收之物      │數量  │備註                  │
├──┼────────┼───┼───────────┤
│ 一 │偽造之俞霖公司印│壹個  │印章雖未經扣案，然無證│
│    │章              │      │據證明業已滅失，爰均依│
│    │                │      │刑法第二百十九條之規定│
│    │                │      │宣告沒收。            │
├──┼────────┼───┼───────────┤
│ 二 │偽造之乙○○印章│壹個  │同上                  │
└──┴────────┴───┴───────────┘


司法院資訊處製作；財團法人民間司法改革基金會備份。
